【裁判字號】    99,再小,1
【裁判日期】    990428
【裁判案由】    再審之訴
【裁判全文】
臺灣新竹地方法院民事裁定               99年度再小字第1號
再審原告    丁○○
即再審聲請人）        弄71.
再審被告    日盛國際商業銀行股份有限公司
（即再審相對人）
法定代理人  丙○
訴訟代理人  甲○○
            乙○○
上列當事人間請求返還消費借貸款事件，再審原告分別對於中華
民國99年2 月25日本院99年度小上字第5 號確定判決及裁定提起
再審之訴、聲請再審，本院裁定如下：
      主  文
再審聲請及再審之訴駁回。
再審聲請費用及再審之訴訴訟費用均由再審原告負擔。
    理  由
一、再審意旨略以：再審原告已停用信用卡多時，再審被告仍請
    求自民國97年11月3 日起至清償日止，按年息百分之20計算
    之利息，顯與臺灣臺北地方法院97年度訴字第3802號民事判
    決之意旨不符。且再審被告未能提出有再審原告簽名之各筆
    消費簽單，並亦自承前該簽單已經銷毀，再審被告於僅提出
    其自行製作之帳單明細情形下，尚難認定已盡舉證之責。況
    再審被告於再審原告申辦信用卡時，就信用卡約款約定條款
    未以顯著方式明示其內容，亦未加以解釋，更未給予再審原
    告合理之審閱期，致再審原告在毫無經驗之情形下簽立信用
    卡約定條款，並非如原確定判決所稱係再審原告自行放棄審
    閱期，依行政院金融監督管理委員會銀行局97年9 月3 日銀
    局(四)00000000000 號函之意旨。是再審被告之上開行為，已
    違反消費者保護法第11條、第11條之1 、第12條、第13條、
    第14條、第15條、第16條，以及民法第71條、第74條、第20
    5 條、第206 條、第207 條、第245 條之規定，自不得據信
    用卡約定條款向再審原告請求款項。本院98年度竹小第285
    號確定判決未審酌上開情事，即已違反民事訴訟法第222 條
    、第277 條規定，本院99年度竹小字第5 號裁定以其上訴不
    合法駁回確定，自有再審事由。為此，爰依民事訴訟法第49
    6 條第1 項第1 款、第2 款、第13款、第497 條、第498 條
    規定，對原確定裁定及確定判決聲請再審，並聲明求為判決
    ：(一)本院99年度竹小字第5 號確定裁定及確定判決均廢棄，
    駁回再審被告之訴；(二)再審及第一、二審訴訟費用均由再審
    被告負擔。
二、按對於小額程序之第一審裁判，提起上訴或抗告，經以上訴
    或抗告無理由為駁回之裁判者，不得更以同一理由提起再審
    之訴或聲請再審，民事訴訟法第436 條之31定有明文，則於
    此種情形，其所提起之再審之訴即不合法，依同法第436 條
    之32第4 項、第502 條第1 項規定，法院應以裁定駁回之。
    又裁定已經確定，而有民事訴訟法第496 條第1 項或第497
    條之情形者，得準用該法第5 編之規定聲請再審，民事訴訟
    法第507 條定有明文。故對於確定裁定聲請再審，依上開條
    文準用同法第501 條第1 項第4 款規定，應於聲請狀內表明
    確定裁定有民事訴訟法第496 條第1 項或第497 條所定之再
    審理由，否則其聲請即屬不合法，法院無庸命其補正，得逕
    以裁定駁回。又所謂表明再審理由，即必須指明確定裁定有
    何合於法定再審事由之具體情事，始為相當，倘僅泛言有何
    條款之再審事由，未指明具體情事者，仍難謂已合法表明再
    審事由（最高法院64年臺聲字第76號、70年臺再字第35號判
    例意旨參照）。次按民事訴訟法第496條第1項第1款所謂適
    用法規顯有錯誤者，係指確定裁判所適用之法規顯然不合於
    法律規定，或與司法院現尚有效及大法官會議之解釋，或最
    高法院尚有效之判例顯然違反者，或消極的不適用法規，顯
    然影響判決者而言，不包括認定事實錯誤、漏未審酌證據、
    取捨證據失當及裁判不備理由之情形在內（司法院大法官釋
    字第177 號解釋、最高法院60年台再字第170 號判例、63年
    台上字第880 號判例、69年度台再字第131 號判決及80年台
    上字第1326號判例意旨可資參照）。再按民事訴訟法第496
    條第1 項第2 款所謂判決理由與主文顯有矛盾，係指判決依
    據當事人主張之事實，認定其請求或對造抗辯為有理由或無
    理由，而於主文為相反之諭示，且其矛盾為顯然者而言。另
    按民事訴訟法第496 條第13款所謂當事人發現未經斟酌之證
    物，係指前訴訟程序事實審之言詞辯論終結前已存在之證物
    ，因當事人不知有此，致未經斟酌，現始知之者而言（最高
    法院32年上字第1247號判例意旨參照）。是事實審言詞辯論
    終結前未存在之證物，或已存在並能利用而不提出，或已提
    出之證物，均不得據為本款之再審理由。末按對於小額程序
    之第一審裁判之上訴或抗告，非以其違背法令為理由，不得
    為之。又上訴狀內應記載上訴理由，表明原判決所違背之法
    令及其具體內容，且應表明依訴訟資料可認為原判決有違背
    法令之具體事實，民事訴訟法第436 條之24第2 項、第436
    條之25分別定有明文。所謂判決有違背法令，依民事訴訟法
    第468 條之規定，乃指判決不適用法規或適用不當而言，且
    依同法第436 條之32第2 項之規定，此為小額事件之上訴程
    序所準用。再以判決有不適用法規或適用不當為上訴理由時
    ，其上訴狀或理由書應有具體之指摘，並揭示該法規之條項
    或內容，若係成文法以外之法則，應揭示該法則之旨趣，倘
    為司法院解釋或最高法院之判例，則應揭示該判解之字號或
    其內容，如依民事訴訟法第469 條所列第1 款至第5 款理由
    提起上訴時（第6 款未準用，參照民事訴訟法第436 之32第
    2 項規定），其上訴狀或理由書應揭示合於該條款之事實，
    上訴理由狀如未依此項方法表明者，即難認為已對原判決之
    違背法令有具體之揭示，其上訴自難認為合法（最高法院71
    年台上字第314 號判例參照）。
三、經查，再審原告（即再審聲請人）對於本院簡易庭98年度竹
    小字第285 號民事判決提起上訴時，並未依前揭規定，表明
    該判決所違背之法令及其具體內容，及依訴訟資料可認為原
    判決有違背法令之具體事實，而合於不適用法規之情形，僅
    係就原審法院取捨證據、認定事實之職權行使，指摘其為不
    當，自難認對原審判決之如何違背法令已有具體之指摘，故
    本院99年度小上字第5 號確定裁定乃依前揭說明之意旨，以
    其上訴不合法，裁定駁回其上訴確定，依法有據，自無所謂
    適用法規顯有錯誤之再審情事。本件再審原告雖復主張本院
    99年度小上字第5 號（第一審案號為98年度竹小字第285 號
    ）確定判決有民事訴訟法第496 條第1 項第2 款判決理由與
    主文顯有矛盾之再審理由，惟本院98年度竹小字第285 號民
    事小額判決已詳加論敘揆諸銀行信用卡交易之常情，相關之
    消費明細單均為真實之消費紀錄，再審被告既已將歷月之消
    費明細單寄予再審原告，若再審原告就此消費金額是否存在
    有所爭議，本該依照雙方簽訂之信用卡約定條款第13條約定
    ，於92年至96年間之各該期應繳納信用卡款項截止日前予以
    主張，然再審原告捨此不為，應認再審被告所提之消費明細
    單為真正，並據以判定再審原告應給付再審被告新臺幣（下
    同）93 ,599 元，及其中82,008元，自97年11月3 起至清償
    日止，按年息百分之20計算之利息，實無何判決理由與主文
    矛盾之情形存在。至於再審原告以原確定判決有民事訴訟法
    第496 條第1 項第13款事由，再審原告並未指出有何原第一
    審法院言詞辯論終結前已存在之證物，因當事人不知有此，
    致未經斟酌，現始知之者，自不得以之為再審理由。綜上所
    述，再審原告主張依民事訴訟法第498 條一併對本院99年度
    小上字第5 號（第一審案號為98年度竹小字第285 號）確定
    判決提起再審，即亦屬無據，併予敘明。
四、綜上所述，本件再審之訴及再審聲請均不合法，依民事訴訟
    法第436 條之32第4 項、第502 條第1 項、第95條、第78條
    ，裁定如主文。
中    華    民    國    99    年    4     月    28    日
                  民事第一庭   審判長法  官  王銘勇
                                     法  官  吳靜怡
                                     法  官  林麗玉
以上正本證明與原本無異。
不得抗告。
中    華    民    國    99    年    4     月    28    日
                                     書記官  鄭明枝

司法院資訊處製作；財團法人民間司法改革基金會備份。
